最　高　行　政　法　院　判　決
　　　　　　　　　　　　　94年度判字第01450號
上　訴　人　乙○○
被 上訴 人　勞工保險局
代　表　人　甲　○
上列當事人間因勞保事件，上訴人對於中華民國93年4月7日臺北
高等行政法院92年度訴字第1458號判決，提起上訴，本院判決如
下：
　　主  文
上訴駁回。
上訴審訴訟費用由上訴人負擔。
　　理  由
一、上訴人起訴主張略以：民國90年12月19日修訂後之勞工保險
    條例第12條第2項所為規範特定年限之條件，顯有違憲法之
    平等權，而早退職勞工所領之老年給付比晚申請退職之勞工
    所領之老年給付少，其年邁應受保障，今反受修法不平等之
    打擊？本次修法精神顯有失平等正義原則。又勞工保險為保
    險性質，前以法律限制年資不得併計係屬惡例，故上訴人主
    張該法違反憲法所賦予之平等權無效。又追溯對於早期退休
    人員之補發退休差額、老年年金之發放，前者溯及全部現存
    退休人員，後者僅排富條款除外，均全部適用受惠。然行政
    院勞工委員會所謂揆其立法原意，應係政策保障勞工權益併
    顧財政穩定之考量，顯然有誤。推定斷資且尚存之勞工為少
    數，僅追溯2年為限，不免有為特定人所設之失衡現象，爰
    請將訴願決定及原處分均撤銷等語。
二、被上訴人則略以：上訴人於63年3月9日退保，迄至70年11月
    10日始再加保，其間停保已逾6年，依當時68年2月19日修正
    施行之勞工保險條例第12條規定，其63年3月9日以前之保險
    年資不予承認。上訴人嗣檢送申請書，申請併計其63年3月9
    日以前中斷之保險年資及補發老年給付差額，案經被上訴人
    審查，上訴人係於88年3月28日退職，與90年12月19日修正
    增訂之勞工保險條例第12條第2項規定被保險人於88年12月9
    日以後退職者，始能併計中斷2年或6年年資之要件不符，乃
    核定不予補發老年給付差額。又90年12月19日修正增訂之勞
    工保險條例第12條第2項，係立法放寬被保險人得合併以前
    中斷之保險年資及申請補發老年給付之差額，惟限於88年12
    月9日以後退職者始能併計年資，揆諸其修法原意，應係政
    策保障勞工權益併兼顧勞保財務之考量。憲法第7條所定之
    平等權，係為保障人民在法律地位上實質平等，如法律因具
    體事實上之差異及立法目的，而為合理限制或規定，並不違
    憲，故該條文並無違背憲法所保障之平等權等語，資為抗辯
    。
三、原審斟酌全辯論意旨及調查證據之結果，略以：查上訴人自
    42年3月26日斷續加保至63年3月9日退保，再於70年11月10
    日斷續加保至88年3月28日退職退保，合計投保年資為16年
    又307日，經被上訴人於88年4月7日按其退職當月前3年之平
    均月投保薪資新台幣（下同）38,833元計算發給19個月老年
    給付計737,827元在案。嗣上訴人於91年7月25日填具申請書
    ，依90年12月19日修正施行之勞工保險條例第12條第2項及
    第3項規定，申請補發其63年3月9日停保前保險年資併計後
    之老年給付差額等情，有上訴人之被保險人異動資料查詢表
    、現金老年給付資料表及勞工保險中斷年資申請補發申請書
    可稽，並為兩造所不爭，堪信為真實。故被上訴人審查上訴
    人係在88年3月28日退職，核與90年12月19日修正公布勞工
    保險條例第12條第2項之規定不合，乃核定不予併計保險年
    資及補發老年給付差額之處分並無不合。次查，憲法第7條
    所定之平等權，係為保障人民在法律地位上之實質平等，如
    法律因具體事實上之差異及立法目的，而為合理限制或規定
    ，即未牴觸憲法所保障之平等原則。90年12月19日修正增訂
    之勞工保險條例第12條第2項規定之立法理由乃基於保障勞
    工權益並兼顧勞工保險財務負擔之立法目的，而修正放寬被
    保險人得合併以前中斷之保險年資及申請補發老年給付之差
    額，惟限於88年12月9日以後退職者，始能併計年資，核屬
    立法裁量範圍，自未違反憲法第7條規定意旨，上訴人執其
    個人主觀之見解，訴稱該限制規定無效云云，即無足取。從
    而，原處分並無違誤，審議審定、訴願決定予以維持，亦無
    不當，因而將訴願決定及原處分均予維持，駁回上訴人之訴
    。
四、本院經核原判決於法尚無違誤。上訴意旨仍執前詞並主張略
    以：勞工保險條例係被上訴人與投保勞工間之相對權利義務
    關係，並非國民免費受益之社會福利政策，可容許立法機關
    斟酌規範事務性之差異而為合理區別對待，是勞工保險條例
    修法前以法條限制斷資不得併計，顯然違憲。本次修法之限
    定為特定人而設，有失合理關連性，再者，限定88年12月9
    日以後退職者始能併計年資之時間點，作為能否補發之依據
    ，亦顯失比例原則。況且勞工常因非自願性失業而停保，因
    而不許其併計老年給付年資，更屬違憲，原判決引用違憲之
    法律所為判決當然亦違憲。爰請廢棄原判決，並撤銷訴願決
    定及原處分等語。然查47年7月21日修正公布之勞工保險條
    例第15條第2項規定「被保險人停保2年後再加入保險者，以
    新加入之被保險人論。」68年2月19日修正公布同條例第12
    條則規定「被保險人連續參加勞工保險已滿30日者，於保險
    效力停止之日起6年內再參加保險者，其保險年資．應予承
    認。」嗣該規定於77年2月3日修正公布為「被保險人退保後
    再參加勞工保險時，其原有保險年資，應予併計。」迄90年
    12月19日該規定修正公布為「被保險人退保後再參加勞工保
    險時，其原有保險年資，應予併計。被保險人於88年12月9
    日以後退職者，且於本條例68年2月21日修正前停保前滿2年
    或77年2月5日修正前停保滿6年者，其停保前之保險年資應
    予併計。前項被保險人已領取老年給付者，得於本條施行後
    2年內，申請補發併計年資後老年給付之差額。」而本件上
    訴人自42年3月26日起斷續加保至63年3月9日退保，又於70
    年11月10日再斷續加保至88年3月28日退職退保，向被上訴
    人申請老年給付，經被上訴人審核，已發給19個月老年給付
    在案。嗣上訴人於91年7月25日申請依90年12月19日修正公
    布之勞工保險條例第12條規定，併計其63年3月9日以前中斷
    之保險年資及補發老年給付差額，則被上訴人認以上訴人係
    於88年3月28日退職，核與勞工保險條例第12條第2項規定被
    保險人於88年12月9日以後退職者，始能併計中斷2年或6年
    年資之要件不符，乃核定不予併計保險年資及補發老年給付
    差額，揆諸前開規定與說明，尚無違誤，訴願決定及原判決
    均予維持，並無不合。況查原判決已就本件爭點即上訴人主
    張90年12月19日修正公布之勞工保險條例第12條第2項所定
    被保險人須於88年12月9日以後退職者，始得依該項規定併
    計停保前之保險年資之限制，顯有違憲法之平等原則，應屬
    無效乙節，為不可採等情，明確詳述其得心證之理由，有如
    前述。並與行為時勞工保險條例等法令規定及平等原則要無
    不合，尚無判決不適用法規或適用不當之違法。上訴人以其
    對法律上見解之歧異，指摘原判決違憲，求予廢棄，難認有
    理由，應予駁回。
據上論結，本件上訴為無理由，爰依行政訴訟法第255條第1項、
第98條第3項前段，判決如主文。
中    華    民    國    94    年     9    月    22    日
                  第三庭審判長法  官　徐　樹　海
                              法  官　吳　錦　龍
                              法  官　黃　合　文
                              法  官　林　茂　權
                              法  官　鄭  小  康
以  上  正  本  證  明  與  原  本  無  異
中    華    民    國    94    年    9    月    23     日
　　　　　　　　　　　　　　　書記官　王　褔　瀛
